【裁判字號】    97,訴,1068
【裁判日期】    980403
【裁判案由】    違反毒品危害防制條例
【裁判全文】
臺灣臺南地方法院刑事判決              97年度訴字第1068號
公  訴  人  臺灣臺南地方法院檢察署檢察官
被      告  甲○○
                  （現於臺灣臺南看守所附設勒戒所勒戒中）
指定辯護人  邱銘律師
上列被告因違反毒品危害防制條例案件，經檢察官提起公訴（97
年度偵字第643、2400號），本院判決如下：
    主  文
甲○○無罪。
    理  由
一、公訴意旨略以：被告甲○○分別基於販賣第一級毒品海洛因
    之犯意，以其位於臺南市○○街25巷32號住處電話00-00000
    00為對外販賣海洛因之聯絡工具，先後於（1）96年6月1日
    上午9時許、96年10月底上午9時許、96年11月17日上午9時
    許、96年11月19日12時許，在該住處販賣海洛因與偕同丙○○前來之乙○○每1次1包，每包新臺幣（下同）1千元，乙○○購得毒品後即在該處施打。（2）自96年10月15日8時起
    至96年11月20日14時止，由丙○○打被告住處電話00-00000
    00號，與甲○○約在臺南市○○街或大武街處，多次販賣海
    洛因與丙○○（其中1次由乙○○陪同），每次1包1千元，
    前後計30次。因認被告所為涉犯毒品危害防制條例第4條第1
    項之販賣第一級毒品海洛因罪嫌（檢察官原起訴被告係基於
    集合犯意為上開犯行，嗣經公訴檢察官於本院97年7月30日
    變更，認為被告係分別起意，而為上開犯行【本院卷第25頁
    】）。
二、按犯罪事實應依證據認定之，無證據不得認定犯罪事實；被
    告之自白，不得作為有罪判決之唯一證據，仍應調查其他必
    要之證據，以察其是否與事實相符；又不能證明被告犯罪者
    ，應諭知無罪之判決，刑事訴訟法第154條第2項、第156條
    第2項、第301條第1項分別定有明文；又刑事訴訟法上所謂
    認定犯罪事實之證據，係指足以認定被告確有犯罪行為之積
    極證據而言，該項證據自須適合於被告犯罪事實之認定，始
    得採為斷罪資料；認定犯罪事實所憑之證據，無論係直接證
    據或間接證據，其為訴訟上之證明，須於通常一般之人均不
    致有所懷疑，而得確信其為真實之程度者，始得據為有罪之
    認定，倘其證明尚未達到此一程度，而有合理之懷疑存在，
    復無其他調查途徑可尋，法院即應為無罪之判決，最高法院
    29年上字第3105號、76年臺上字第4986號分別著有判例可資
    參照。
三、檢察官認被告甲○○涉有上開犯行，係以：(一)被告於警詢、
    偵訊時供承其自96年5、6月起遷移至臺南市○○街25巷32號
    住處【以下簡稱精忠街住處】，丙○○自96年10月中旬起至
    96年11月間有撥打其住處00-0000000號電話30幾次，且曾與
    乙○○一同至其上開住處，丁○○自96年11月中旬起有住在
    其精忠街住處，以及被告本身有施用海洛因，有毒品來源等
    情；(二)證人乙○○、丙○○於警詢、偵訊時之證述，用以證
    明被告有販賣第一級毒品海洛因之犯行；(三)證人丁○○於警
    詢、偵訊之證詞，證明丙○○有與乙○○前往精忠街處找被
    告多次；(四)臺灣臺南地方法院97年毒聲字第183號刑事裁定
    書1份，以資證明被告有施用海洛因，顯有毒品來源等事證
    ，為論證之依據。
四、訊據被告甲○○固不否認與丙○○、乙○○相識，並曾於96
    年6月至同年11月間與丙○○、乙○○見過面等情，惟矢口
    否認有何販賣第一級毒品海洛因犯行，辯稱：伊於96年4月
    至同年11月住在臺南市○區○○街98之1號1樓【以下簡稱被
    告旭日街住處】，沒有住在精忠街住處，當時伊沒有辦法騎
    機車，要別人載，走路要稍微扶著東西；00-0000000號電話
    是旭日街住處的電話，不是精忠街住處的電話；丙○○、乙○○去旭日街住處大部分是找丁○○，有1、2次是來問伊有
    沒有錢，要跟伊合資購買毒品，伊和他2人沒有在精忠街住
    處或臺南市○○街處見過面；辯護人另以：乙○○是檢舉被
    告的人，且與被告之間有仇怨，又其證詞前後有所矛盾，故
    其之指證不足採信；丙○○之證述反覆，且其與丁○○前為
    男女朋友關係，立場可能有偏頗，不足採信；又被告於96年
    4月13日曾因重大車禍住院，於96年4月21日出院後，行動不
    便，長距離行動需坐輪椅，96年5月更領有殘障手冊證明，
    實不可能自96年6月1日起販賣毒品；又全案自證人乙○○於
    96年11月20日自首吸食毒品犯行後至96年12月25日至被告住
    處搜索為止，未見有任何監聽譯文或其餘證據補強證明被告
    之犯行，若被告真有販賣毒品，1個多月之偵辦期間，應足
    以讓警方取得證明被告犯罪之證據，然本件並無其餘被告販
    賣毒品直接證據，則單憑證人丙○○、乙○○之指述，實不
    足以證明被告之犯行等語，資為抗辯。
五、經查，檢察官起訴時所提出之證據方法，尚不足以使本院確
    信被告甲○○有販賣第一級毒品海洛因犯行：
  （一）按施用毒品者指稱其向某人買受毒品之證詞，不得作為
        有罪判決之唯一證據，仍須調查其他必要之證據，以察
        其是否與事實相符；蓋毒品買受者之指證，其憑信性於
        通常一般人已有所懷疑，尚難確信其為真實之程度，況
        依毒品危害防制條例第17條之規定，其供出毒品來源因
        而破獲者，復得減輕其刑，則其指證之真實性猶有疑慮
        ，是施用毒品者之指證，其真實性有待其他必要證據加
        以補強。所謂必要之補強證據，固不以證明販賣毒品犯
        罪構成要件之全部事實為必要，但以與施用者之指證具
        有相當之關聯性為前提，其經與施用者之指證綜合判斷
        ，已達於確信其為真實之程度者，始得為有罪之認定，
        此有最高法院93年臺上字第1147號、94年度臺上字第
        2033號等判決意旨可資參照。
  （二）證人乙○○雖於警、偵訊時均證稱先後於96年6月1日上
        午9時許、96年10月底上午9時許、96年11月17日上午9
        時許、96年11月19日12時許，由丙○○陪同一起前往被
        告精忠街住處，向被告每次以1千元之代價購得1包第一
        級毒品海洛因，每次購得第一級毒品海洛因後即在該處
        施打，共購得4次等語（警卷第8至10頁；偵查卷第29至
        31頁、第41至43頁）；證人丙○○於警、偵訊時亦一致
        陳稱其自96年10月15日8時起至96年11月20日14時止，
        以撥打被告住處00-0000000號電話向被告購買第一級毒
        品海洛因，並相約在被告精忠街住處或臺南市○○街交
        易，以每次1包1千元之代價，共向被告購得30餘次等語
        （警卷第14、15頁背面；偵查卷第29至31頁、41至43
        頁）。然依證人丙○○、乙○○警詢筆錄之記載可知，
        其2人均係為了參加毒品減害活動計畫而自員警自首施
        用毒品犯行，其等若因此供出毒品來源因而破獲者，依
        法得減輕其刑，則揆諸前開最高法院判決意旨之說明，
        其2人之指證之真實性非全然無疑，仍有待其他必要證
        據加以補強，尚非可以證人乙○○或丙○○之證詞即遽
        然認定被告確有販賣第一級毒品海洛因之犯行，先予敘
        明。
  （三）又被告甲○○於警、偵訊時即否認居住於臺南市○區○○街25巷32號，或曾與丙○○、乙○○在精忠街住處見
        面等情，供陳：臺南市○○街98之1號是伊丈母娘之住
        處，而00-0000000號市內電話是裝設於上址，伊的房子
        在96年5、6月間被查封，故遷移至丈母娘上開住處，證
        人丙○○撥打上開市內電話是找同住在上址之丁○○等
        語（警卷第1至4頁；偵查卷第5至8頁、第17至22頁），
        而觀之被告96年12月25日警詢筆錄所載，員警於當日在
        被告旭日街住處前發現被告後，才由被告帶同員警前往
        精忠街住處搜索，並非在被告精忠街住處查獲被告，而
        被告於警詢時陳報之現住地址亦在臺南市○區○○街98
        之1號，故證人丙○○、乙○○指證被告係在「精忠街
        」住處販賣第一級毒品海洛因之情節，即非無疑，故被
        告警、偵訊之供述無從據為證人丙○○、乙○○證詞之
        佐證。檢察官起訴書記載被告供承其自96年5、6月起即
        遷至精忠街住處，且有與丙○○以00-0000000電話聯繫
        等情，與卷證資料不符，附此敘明。
  （四）至於證人丁○○於警詢、偵訊之證詞僅能證明證人丙○○、乙○○有前往被告旭日街住處向被告借錢，證人丁○○並未證稱被告有販賣第一級毒品海洛因予丙○○、
        乙○○之行為；又本院97年度毒聲字第183號刑事裁定
        書僅能證明被告有施用第一級毒品海洛因犯行，亦不能
        作為被告有販賣第一級毒品海洛因之佐證。
  （五）綜上，本件檢察官所提出之事證，僅有證人丙○○、乙○○分別於警詢、偵訊中對被告不利之證詞，且其等陳
        述被告係在精忠街住處販賣第一級毒品海洛因一節，尚
        有疑慮之處，故其等證詞之真實性有待其他必要證據加
        以補強始能本院達於確信其為真實之程度而據為被告有
        罪之認定。
六、次查，經本院調查證據之結果，證人丙○○、乙○○之證詞
    有矛盾及與卷附其餘事證不符之情形，尚難遽採：
  （一）證人乙○○證述向被告購買第一級毒品海洛因之情節，
        與其自己於本院之供述認識被告之日期，及證人丙○○
        證稱認識被告之日期不符：
      1.證人乙○○於警詢、偵訊時均證稱丙○○於96年6月1日
        、96年10月底、96年11月17日、96年11月19日陪同前往
        被告精忠街住處向被告購買第一級毒品海洛因，惟嗣於
        本院審理時另具結分別證稱：伊在96年年尾時才認識被
        告（本院卷第114頁）；於96年11月20日製作警詢筆錄
        前約1個月（即96年10月左右）才認識被告（本院卷第1
        35、136頁）；丙○○4次陪同前往向被告購買第一級毒
        品海洛因都是在96年年尾（本院卷第120頁）等語，即
        與其前開警詢、偵訊所述向被告購買第一級毒品海洛因
        之期日有異。
      2.若如證人乙○○及丙○○於警、偵訊所述，在前述4個
        期日，證人丙○○均陪同證人乙○○一同前往向被告購
        買第一級毒品海洛因，則證人丙○○早於96年6月1日即
        認識被告，惟證人丙○○於本院證稱其於96年年尾時才
        認識被告（本院卷第141頁）。
  （二）證人丙○○嗣於本院審理時具結作證，就其與被告交易
        第一級毒品海洛因之情節，與其於警詢及偵訊所述亦有
        出入：
      1.證人丙○○證稱是先用公用電話打被告精忠街住處00-0
        000000電話後，再到被告精忠街住處或大武街交易，惟
        於本院則改稱是先打證人丁○○之手機後，由丁○○載
        其前去被告精忠街住處或旭日街住處買第一級毒品海洛
        因（本院卷第143、144頁）。
      2.證人丙○○於警、偵訊時證稱其都是到被告「精忠街住
        處或大武街」向被告購買第一級毒品海洛因，乙○○只
        有陪同前往「1次」（偵查卷第42、43頁），嗣於本院
        則改稱其未曾自己前往向被告購買第一級毒品海洛因，
        不是乙○○就是丁○○陪同去「精忠街或旭日街」，與
        乙○○一起去有「14、15次」（本院卷第148頁），嗣
        經本院提示警詢筆錄，詢問其所述為何不一致後，復改
        稱應係前往被告「大武街及精忠街」住處購買第一級毒
        品海洛因，在該2處所各約購買10至15次，未曾前往旭
        日街購買（本院卷第156、157頁），復再改稱只能確定
        精忠街住處，另一個交易地點不能確定，大概是旭日街
        等語（本院卷第158至160頁）。是證人丙○○就向被告
        購買毒品之地點，及與何人一同前往之情節所述，一再
        反覆。
  （三）證人丙○○、乙○○證述在被告精忠街住處向被告購買
        第一級毒品海洛因，及證人丙○○證稱撥打被告精忠街
        住處00-0000000電話與其交易之情節，與證人所述及本
        院調查之事證不符：
      1.證人丁○○於警詢及本院證稱被告係住在旭日街（警卷
        第8至10頁；本院卷第229、230頁），及證人戊○○於
        本院證稱其自96年8、9月起都是到被告旭日街家中找被
        告（本院卷第87、93頁）等語，而00-0000000號市內電
        話之裝機及帳寄地址為臺南市○區○○街88號9樓之2，
        並非被告精忠街住處，有中華電信股份有限公司臺南營
        運處服務中心97年12月15日服字第0970000840號函文在
        卷可稽（本院卷第206、207頁），是堪認被告至遲於96
        年8、9月以後即住在旭日街，且00-0000000係其在旭日
        街住處使用之電話，則證人丙○○、乙○○所述，係在
        精忠街住處向被告購買第一級毒品海洛因一節，即與事
        實不符。
      2.證人丙○○於本院另證稱其係先撥打丁○○行動電話後
        ，由丁○○載其去被告精忠街住處找被告購買第一級毒
        品海洛因，惟證人丁○○則證稱其未曾在被告精忠街住
        處看過丙○○（本院卷第237頁）。
      3.又經本院向國立成功大學醫學院附設醫院函詢結果，該
        院函覆稱：被告甲○○曾於96年4月13日前往該院急診
        ，診斷結果為頸部脊髓損傷併四肢無力，當時病歷記載
        下肢肌力為3分，會影響其行走能力，嗣被告於96年4月
        21日出院，當時行走時步態不穩，須輔助工具或家屬扶
        持，不能自己騎機車，但應該可以由他人載；被告出院
        後分別於96年4月24日、96年5月8日、97年5月15日、97
        年7月24日門診，最後一次門診（97年7月24日）病患可
        緩慢自行行走，有時要扶牆壁，或他人扶持，理論上不
        能騎機車，但病患若不顧本人或他人安危，可以勉強騎
        機車，但很危險，讓他人載則沒有問題等語，此亦有98
        年2月24日成附醫復字第0980003236號函暨附件病患診
        療資料摘錄表（審理卷二第5頁至第93頁）在卷可考。
        憑此，則被告於腿部受有前述傷害而影響其行動能力之
        情形下，是否能在甫出院後約2個月之96年6月1日，即
        開始販賣第一級毒品海洛因予乙○○，或於旭日街住處
        接獲證人丙○○電話後，前往精忠街住處交易毒品，均
        甚為可疑。
七、綜此，證人丙○○、乙○○之證詞既有前述矛盾及與卷證不
    符之處，本院認實難依憑其2人之證詞，即遽認被告確有公
    訴意旨所指涉犯行。
八、綜合上開各節，被告甲○○堅詞否認犯行，且丙○○、乙○○之證詞述復有前述予盾及可疑之處，此外，並無其他積極
    具體之證據，足以證明被告確有前述犯行，其證明自難謂已
    達一般人可確信其為真實亦即已超越合理懷疑之程度。此外
    ，本院復查無其他證據足以證明被告確有公訴人所指之販賣
    第一級毒品海洛因犯行，被告之行為既屬不能嚴格證明，本
    院自應依法諭知被告無罪之判決。
據上論斷，應依刑事訴訟法第301條第1項，判決如主文。
本案經檢察官己○○到庭執行職務。
中    華    民    國    98    年    4     月    3     日
                  刑事第十二庭   審判長法  官  卓穎毓
                                       法  官  魏玉英
                                       法  官  莊玉熙
以上正本證明與原本無異。
如不服本判決應於收受本判決後10日內向本院提出上訴書狀，並
應敘述具體理由。其未敘述上訴理由者，應於上訴期間屆滿後20
日內向本院補提理由書狀（均須按他造當事人之人數附繕本）「
切勿逕送上級法院」。
                                       書記官  余富誠
中    華    民    國    98    年    4     月    6     日


司法院資訊處製作；財團法人民間司法改革基金會備份。
